行　政　法　院　判　決　　　　　　　　　　　　　八十八年度判字第一九一○號
　　原　　　告　甲○○
　　　　　　　　乙○○
　　被　　　告　財政部台北市國稅局
右當事人間因綜合所得稅事件，原告不服行政院中華民國八十七年六月八日台八十七
訴字第二八三五七號再訴願決定，提起行政訴訟，本院判決如左︰
　　主  文
原告之訴駁回。
　　事  實
緣原告甲○○八十二年度綜合所得稅結算申報，於列舉扣除額項下列報其配偶即原告
乙○○對中國殘障福利協會之捐贈新台幣（下同）七一六、○八八元。被告初查，以
該協會對捐贈收入均未申報，復未能提出說明，乃未准認列。原告甲○○不服，申經
復查結果，未准變更。原告等就本稅及行政救濟加計利息部分，向財政部提起訴願，
案經該部將行政救濟加計利息部分移由被告審理，本稅部分予以駁回。原告復就本稅
及行政救濟加計利息部分，循序提起行政訴訟，茲摘兩造訴辯意旨於次：
原告起訴意旨略謂︰一、原告於八十二年捐贈「中國殘障福利協會」，捐贈日期為八
十二年一月二十五日及同年四月二十日、五月七日，全年共計新台幣八一○、○○○
元，原告係以現金支付同時取得捐贈收據，收據書有(一)接受捐贈者之內政部立案文號
、國稅局核准扣繳單位統一編號及蓋章。(二)捐贈者姓名身份證號、捐贈日期金額、住
址等詳細資料，並於該年度申報綜合所得稅時，依所得稅申報規定完成申報在案，應
受法律保障。二、原告所捐贈對象「中國殘障福利協會」迄今仍為人民合法可捐贈並
准予列入扣除額之人民團體，政府權責單位應監管各人民團體機構，若有任何弊案亦
應依法處理解散該人民團體，或公告社會大眾讓人民及原告有所遵循，而被告等均未
有上述告知人民與原告之行為，被告理應負責，否則善意捐款人原告將成無辜受害者
。三、國內一般捐款慣例多以現金支付並取得收據，原告捐款乃依慣例方式為之，此
有銀行存摺影本可證，市國稅局接辦人員表示，根據其經驗法則他相信原告捐款為真
實，詎訴願決定竟予駁回。四、原告於八十二年為濟助殘障人士，乃概捐前揭款項，
依法應列為扣除額，被告遽予剔除，不無違誤，為此請將一再訴願決定及原處分均撤
銷等語。
被告答辯意旨略謂︰一、原告列報捐贈計八一六、○○○元，其中中國殘障福利協會
部分為八一○、○○○元，該協會雖已向主管機關內政部辦理立案登記，惟原告未能
提示捐贈系爭款項資金流程，原核定乃否准認列其申報之捐贈八一六、○○○元。二
、至原告等主張確有捐贈系爭款項等情，惟所提相關資金流程係屬現金提領，尚難證
明確有捐贈之事實；況中國殘障福利協會八十二年四月二十日、同年六月二十五日及
同年七月七日以乙○○為捐贈人之收據三張，金額計八一○、○○○元，查該協會負
責人為翟平洋，上述捐款收據由其名義經手開立，惟翟平洋嫌基於概括犯意，自八
十一年八月起至八十四年十二月止，以不實捐贈收據，交付納稅義務人作為扣抵綜合
所得稅之憑證，幫助他人逃漏稅捐之犯行，業經台灣台北地方法院檢察署檢察官以八
十六年度偵字第六八○五號起訴在案，有起訴書附卷可查。雖中國殘障福利協會經內
政部核准設立，惟由翟平洋經手款項事實上未必捐贈於該協會，亦未必如收據上所書
立之足額捐贈。原告所提之上開收據，尚無法資為其有利之認定。而翟平洋嫌犯行
自八十一年八月至八十四年十二月間，涵蓋原告所提收據之時間（八十二年四月二十
日、同年六月二十五日及同年七月七日）。又中國殘障福利協會該年度並未申報系爭
捐贈收入，經被告通知該協會提供系爭捐贈款項之入帳紀錄憑證供核，因其已他遷不
明無從查證，被告已盡調查之能事。原告所訴各節，均無可採，原處分，洵無違誤。
為此請判決駁回其訴等語。
　　理  由
茲分二部分論述於次：
一、關於本稅部分：按對於教育、文化、公益、慈善機構或團體之捐贈總額最高不超
過綜合所得總額百分之二十為限，得申報為列舉扣除額，自個人綜合所得總額中減除
，為行為時所得稅法第十七條第一項第二款第二目第一小目前段所規定。本件原告甲
○○不服被告之初查核定，申經復查決定，被告以其未能提示相關資金流程，且該協
會已他遷不明，無從查證，乃未准變更，洵非無據。原告甲○○起訴主張其配偶即原
告乙○○確有捐贈事實，有銀行存摺影本及中國殘障福利協會收據等可資佐證等語。
惟查原告所提中國殘障福利協會八十二年四月二十日、同年六月二十五日及同年七月
七日其配偶為捐贈人之收據三張，查該協會負責人翟平洋，基於概括犯意，自八十一
年八月起至八十四年十二月止，以不實捐贈收據，交付納稅義務人作為扣抵綜合所得
稅憑證犯行，業經檢察官偵查起訴在案，有台灣台北地方法院檢察署檢察官八十六年
度偵字第六八○五號起訴書在卷可稽。嗣經被告通知該協會提供系爭捐贈款項入帳紀
錄供核，惟已他遷致無從查證，則前揭款項自未必捐贈於該協會，原告雖亦有銀行提
款之紀錄，並提出存摺影本為證，實難據為原告有利之認定。
二、關於請求行政救濟利息部分：本件被告以原告應納稅款為一七九、六二一元，乃
係稅捐稽徵法施行細則第十二條規定加計利息二、五六八元，一併通知原告繳納，原
告對之不服，經財政部於八十六年八月二十五日以台財訴第八六二二五四一五五號函
移由被告依復查程序辦理，而於八十六年十月十六日作成財北國稅法字第八六○四
八四二一號復查決定，未准變更，並於同年十月二十一日送達原告，有掛號郵件收件
回執影本可按。惟查原告並未提起訴願、再訴願決定從程序上予以駁回，核無不合。
原告復提起行政訴訟難認為合法，應予駁回。又本件原告等為夫妻，而以原告甲○○
為當年度綜合所得稅結算申報，並由甲○○對原核定申請復查，原告乙○○並非不服
復查決定之納稅義務人，依稅捐稽徵法第三十八條第一項規定，應不得提起訴願、再
訴願，一再訴願決定遞自實體上駁回原告乙○○之請求，雖非以此為理由，惟其結論
則無二致，本件乙○○部分之訴，仍應予駁回。
據上論結，本件原告之訴為部分不合法，部分無理由，爰依行政訴訟法第十四條第一
項、第二十六條後段，判決如主文。
中    華    民    國     八十八      年      五      月      十四       日
                    行 政 法 院 第 四 庭
                                審 判 長 評  事      葉  振  權
                                         評  事      吳      仁
                                         評  事      吳  錦  龍
                                         評  事      林  家  惠
                                         評  事      吳  明  鴻
右  正  本  證  明  與  原  本  無  異
                                         法院書記官  張  惠  美
中    華    民    國     八十八      年      五      月      十四       日
